【裁判字號】    89,上訴,1311
【裁判日期】    900117
【裁判案由】    妨害兵役
【裁判全文】
臺灣高等法院臺南分院刑事判決              八十九年度上訴字第一三一一號 Ｃ
      上  訴  人
      即  被  告  甲  ○  ○
右上訴人因妨害兵役案件，不服臺灣臺南地方法院八十九年度訴緝字第二九號中華民
國八十九年八月三日第一審判決（起訴案號：臺灣臺南地方法院檢察署八十五年度偵
字第一三０五號），提起上訴，本院判決如左：
      主      文
原判決撤銷。
甲○○役齡男子意圖避免徵兵處理，居住處所遷移，無故不申報，致未能辦理徵集，
累犯，處有期徒刑伍月，如易科罰金以參佰元折算壹日。
      事      實
一、甲○○前有竊盜、妨害兵役等前科，其於民國八十一年六月二日因偽造文書案件
    ，經台灣台北地方法院以八十一年易字第三一七一號判決判處有期徒刑五月，於
    八十一年十二月十一日執行完畢。甲○○明知其係六十一年次之役齡男子，且戶
    籍設於台南市○區○○街八十三巷十六號五樓之十四號，並為八十五年五六五梯
    次海陸常備兵，竟意圖避免徵兵處理，於八十五年五月份遷出前開住處，無故不
    申報其確實居住所，致台南市中區區公所（下稱區公所）通知應於八十五年九月
    六日及八十五年九月七日至區公所領取南市兵徵第一０六號徵集令時，均未前往
    領取，區公所人員復於八十五年九月十一日、十二日及十六日前往甲○○前開住
    所時，均因甲○○未居住於該住所而未獲晤，使區公所未能送達徵集令並如期依
    規定辦理八十五年五六五梯次海陸常備兵之徵集。
二、案經台南市政府移送臺灣台南地方法院檢察署檢察官偵查起訴。
      理      由
一、上訴人即被告甲○○於原審審理中固坦承於八十五年五月間未申報戶籍機關即遷
    出台南市○○街八十三巷十六號，因而未能按時領取徵集令及按徵集令指定之時
    地報到服役。惟辯稱係因當時工作需要前往澎湖，且曾留下呼叫器號碼予區公所
    兵役課課長吳明熙，伊接到呼叫後，均有依時前往辦理體檢、抽籤等事宜，嗣因
    澎湖海象不佳，船期延誤，致不能依時前往台南市中區區公所領取徵集令，並無
    逃避兵役徵集犯意云云。經查：
  (一)被告甲○○係六十一年次役男，為臺灣省台南市八十五年五六五梯次海陸常備兵
    ，依區公所南市兵徵第一０六號徵集令規定，應於八十五年九月十八日至台南火
    車站出口處集合前往屏東龍泉海陸訓練中心服役，被告因未申報即遷出前開住所
    致未能收受徵集令，且未依時前往指定地點服役等情，業據被告於原審審理時自
    承在卷，核與證人即區公所課長吳明熙證述相符，並有徵集令一紙在卷可稽，被
    告此部分之自白與事實相符，堪以採信。
  (二)被告甲○○曾告知證人吳明熙呼器號碼以供連絡，並於八十九年九月五日、七日
    證人吳明熙先後二次以呼叫器連絡被告甲○○時，與證人吳明熙分別約定於九月
    六日及九月七日前往區公所領取徵集令，惟被告甲○○均未依約前往，且於嗣後
    未再與區公所兵役課連絡等情，業據被告甲○○於原審調查時，自承不諱，核與
    證人吳明熙於原審調查時之證述情節相符，堪以採信。
  (三)按被告甲○○經證人吳明熙通知領取徵集令後，當知即將受徵集服役，卻屢次藉
    故不依約領取徵集令，甚而不再與證人吳明熙連絡，致證人吳明熙無從送達徵集
    令，參以被告前於八十四年間即曾因遷出住所未與兵役課連絡，觸犯妨害兵役治
    罪條例，經臺灣桃園地方法院以八十四年訴緝字二一四號判處有期徒刑三月，有
    判決書一份在卷可稽。被告前於八十四年甫因遷出戶籍地卻未申報而被科以刑事
    責任，其當知如未居住於戶籍地，需與兵役課連絡，此觀被告亦知留下呼叫器號
    碼予吳明熙以供連絡可知，被告卻於吳明熙通知領取徵集令後，藉故船期延誤而
    未依約前往領取徵集令，且於失約後，即未曾再與吳明熙連絡，致吳明熙無法依
    規定送達徵集令及辦理兵役徵集事項。綜觀前述種種情狀，足認被告確有避免兵
    役徵集意圖。被告甲○○雖另辯稱係因被通緝，不敢與證人連絡云云，惟被告受
    通緝與兵役徵集係屬二事，被告甲○○執此為由拒不與吳明熙連絡，尚不足採。
  (四)又被告雖曾參與體檢及抽籤等兵役作業，惟前開體檢及抽籤等事宜僅係徵集兵役
    之前置作業，尚難僅以被告前曾依時報到參與體檢、抽籤等情，即認被告並無逃
    避兵役徵集之意，因而被告甲○○辯稱並無逃避兵役犯意云云，亦不足採信。
  (五)綜上所述，本件罪證明確，被告甲○○犯行堪以認定，應予依法論科。
二、核被告甲○○所為，係犯妨害兵役治罪條例第三條第五款之妨害兵役徵集罪。被
    告前因偽造文書罪，經台灣台北地方法院判處有期徒刑五月，並於八十一年十二
    月十一日執行完畢等情，有臺灣臺南地方法院檢察署刑案資料查註紀錄表及臺灣
    高等法院被告全國前案紀錄表一份在卷可稽。被告復於五年內再犯有期徒刑以上
    之罪，為累犯，依法加重其刑。
三、原審予以論罪科刑，並量處有期徒刑伍月，固非無見。唯查：刑法第四十一條業
    經立法院於九十年一月四日修正，將得易科罰金之適用範圍擴大為最重本刑五年
    以下有期徒刑之罪，並經總統於九十年一月十日公布，而於九十年一月十二日起
    生效，修正後之刑法第四十一條並規定「犯最重本刑為五年以下有期徒刑以下之
    刑之罪，而受六個月以下有期徒刑或拘役之宣告，因身體、教育、職業、家庭之
    關係或其他正當事由，執行顯有困難者，得以一元以上三元以下折算一日，易科
    罰金」，比較刑法第四十一條新舊法結果，以新法最有利於行為人，自用適用新
    法，而本件被告所犯上開罪係最重本刑五年以下有期徒刑之罪，原審判處有期徒
    刑五月，未及比較新舊法並諭知如易科罰金之折算標準，即有未洽。被告上訴意
    旨猶執前詞，否認犯罪，雖不足採，惟原判決既有可議，自應由本院將原判決撤
    銷改判。並參酌被告犯罪動機、手段、曾犯妨害兵役治罪條例前科及其犯罪結果
    等一切情狀，量處有期徒刑伍月，如易科罰金以參佰元折算壹日。
四、被告經合法傳喚，無正當理由不到庭，爰不待其陳述逕行判決。
據上論斷，應依刑事訴訟法第三百六十九條第一項前段、第三百六十四條、第二百九
十九條第一項前段、第三百七十一條，妨害兵役治罪條例第三條第五款，刑法第十一
條前段、第二條第一項前段、第四十一條、第四十七條，罰金罰鍰提高標準條第二條
，判決如主文。
本案經檢察官楊治宇到庭執行職務。
中    華    民    國      九十      年      一      月      十七        日
                                  臺灣高等法院臺南分院刑事第六庭
                                      審判長法官  林    金    村
                                            法官  戴    勝    利
                                            法官  顏    基    典
右正本證明與原本無異。
如不服本判決，應於判決送達後十日內向本院提出上訴狀，其未敘述理由者並應於提
出上訴狀後十日內向本院補提理由書（應附繕本)。
                                      法院書記官  呂    嘉    文
中    華    民    國      九十      年      一      月      十八        日
附錄法條：
妨害兵役治罪條例第三條第五款：
役齡男子圖避免徵兵處理，而有左列行之一者，處五年以下有期徒刑：
五、居住處所遷移，無故不申報，致未能辦理身家調查、徵兵檢查、抽籤或徵集者。


司法院資訊處製作；財團法人民間司法改革基金會備份。
